臺灣高等法院高雄分院刑事判決　　　　 94年度上訴字第863號
上　訴　人　臺灣高雄地方法院檢察署檢察官
被　　　告　甲○○
指定辯護人　本院公設辯護人　李佩娟
上列上訴人因被告違反懲治走私條例等案件，不服臺灣高雄地方
法院94年度訴字第586 號中華民國94年5 月12日第一審判決（起
訴案號：臺灣高雄地方法院檢察署94年度偵緝字第137 號，暨追
加起訴），提起上訴，本院判決如下：
    主  文
上訴駁回。
    理  由
一、公訴及追加起訴意旨略以：(一)被告甲○○明知愷他命為毒品
    危害防制條例所規定之第三級毒品，且為行政院公告禁止私
    運之管制進口物品，未經許可不得私運及運輸，竟與楊盞（
    另案經臺灣高雄地方法院判處有期徒刑6 年確定）基於共同
    之概括犯意聯絡，於民國93年初某日，在高雄縣鳳山市某處
    ，接受年籍姓名不詳綽號「王仔」與「阿弟仔」2 名男子委
    託運輸第三級毒品愷他命，雙方約定食宿免費提供外，每次
    運輸代價為新臺幣（下同）2 萬5,000 元。被告甲○○即分
    別於同年2 月14日與3 月23日，連續從高雄小港國際機場搭
    乘NX-665號班機前往中國澳門特別行政區，再轉機至菲律賓
    馬尼拉機場，再乘車前往不詳地點之飯店房間投宿。被告甲
    ○○2 次在該飯店房間接受另一名年籍姓名不詳男子之委託
    ，將不詳數量之第三級毒品愷他命，以鋁泊紙包裝後藏置在
    行李箱內，再分別於同年2 月16日與3 月25日搭乘NX-662號
    班機，轉機返回高雄小港國際機場，以此方式運輸毒品入境
    。嗣於同年10月30日下午8 時30分許，被告甲○○搭機從高
    雄小港國際機場入境時（此次未攜帶毒品），為警實施安檢
    查獲。(二)被告甲○○另行起意，與楊盞基於共同運輸第三級
    毒品愷他命之犯意聯絡，於93年10月22日，接受「阿弟仔」
    及「王仔」之男子委託，並自「阿弟仔」取得1 萬5,000 元
    之代價，及行動電話1 支（即門號0000000000號），而與楊
    盞自高雄小港國際機場出境前往馬尼拉，並於93年10月27日
    晚間由一名年籍姓名不詳之男子，將第三級毒品愷他命3 包
    （驗後毛重共計2495.6公克）裝載在楊盞之行李箱內，由被
    告甲○○及該名男子指示楊盞先於93年10月28日返回臺灣。
    嗣楊盞於93年10月28日下午8 時50分許，帶上開第三級毒
    品愷他命自高雄小港國際機場入關時，為警查獲上開毒品、
    行動電話2 支。因認被告甲○○涉有毒品危害防制條例第4
    條第3 項之運輸第三級毒品、懲治走私條例第2 條第1 項之
    私運管制物品進口罪嫌云云。
二、按犯罪事實應依證據認定之，無證據不得認定犯罪事實；又
    不能證明被告犯罪者，應諭知無罪之判決；刑事訴訟法第15
    4 條第2 項、第301 條第1 項分別定有明文。又按刑事訴訟
    法第156 條第2 項規定，被告雖經自白，仍應調查其他必要
    之證據，以察其是否與事實相符。立法目的乃欲以補強證據
    擔保自白之真實性；亦即以補強證據之存在，藉以限制自白
    在證據上之價值，俾發現實質的真實，即使被告之自白出於
    任意性，然若別無其他補強證據足以擔保其自白與事實相符
    ，該自白仍非刑事訴訟法上得據之為認定被告犯罪之唯一證
    據，當不得單憑此而為被告不利之認定。而所謂補強證據，
    則指除該自白本身外，其他足資以證明自白之犯罪事實確具
    有相當程度真實性之證據而言。雖其所補強者，非以事實之
    全部為必要，但亦須因補強證據與自白之相互利用，而足使
    犯罪事實獲得確信者，始足當之。又犯罪事實之證明，不論
    係直接證據或間接證據，須於一般人均不致有所懷疑而得確
    信其為真實之程度，始得據為有罪之認定，倘其證明尚未達
    於此程度而仍有合理懷疑存在時，本諸無罪推定之原則，自
    應為被告無罪之判決，故附加於自白之佐證，亦須達於無合
    理懷疑之程度，且非只增強自白之可信性為已足，仍須具備
    構成犯罪要件事實之獨立證據，亦即除自白外，仍應有足可
    證明犯罪之必要證據，因此，無被告自白之案件，固應調查
    必要之證據，即已有被告自白之案件，亦須調查其他必要之
    證據，以察其是否與事實相符。
三、公訴人認被告甲○○涉有運輸第三級毒品及私運管制物品進
    口等罪嫌，係以：(一)被告甲○○之自白及楊盞之證述；(二)被
    告甲○○之入出境查詢結果表；(三)扣案之第三級毒品愷他命
    3 包（驗後毛重共計2495.6公克）、行動電話2 支及門號00
    00000000號SIM 卡1 張；(四)臺灣高雄地方法院93年度訴字第
    3147號楊盞刑事判決書為其論據。惟訊據被告甲○○堅決否
    認有上開運輸第三級毒品等犯行，於原審、本院辯稱：「伊
    出國是去遊玩，是買香菇回來，並沒有帶毒品回來」等語。
四、經查：
  (一)程序部分─
    指定辯護人以證人楊盞於警詢陳述屬審判外之陳述，而爭執
    該陳述之證據能力。本院審酌楊盞於警詢之陳述，就公訴事
    實所指被告甲○○於93年2 月16日、3 月25日所涉運輸第三
    級毒品等犯行部分，並無任何陳述，而就追加起訴事實所指
    被告甲○○於93年10月28日所涉運輸第三級毒品等犯行部分
    ，亦僅陳述：「『阿弟』年輕男子是於10月28日在菲律賓伊
    所住宿的旅館，將毒品放置在伊所帶的行李箱內，並告訴
    伊那些是麻醉藥劑，當時伊在洗澡，而甲○○告訴伊說沒有
    關係」等語（見左營分局高市警左分三字第0930021074號卷
    第26頁），與楊盞於本院接受交互詰問時證稱：「（問：93
    年10月在馬尼拉飯店，你有沒有問甲○○說『阿弟仔』拿來
    的是什麼東西？）『阿弟仔』有向伊說那沒有關係，甲○○
    也這樣說」等語（見本院卷第69頁）大致相符。是尚難依刑
    事訴訟法第159 條之2 規定，認楊盞於警詢之陳述具證據能
    力。
  (二)被告固曾於警詢、93年10月31日偵訊、94年2 月25日原審中
    供稱：「伊今年連這次（指93年10月28日楊盞被查獲之該次
    ），共4 次與楊盞共同出境攜帶麻醉藥品返台，每次酬勞2
    萬5,000 元；前三次是前往大陸地區，此次則是前往菲律賓
    ，伊成功帶毒品返台2 次；是『王仔』請伊與楊盞帶毒品」
    （見同前警卷第6 、7 頁）、「伊與楊盞共出去4 次，前二
    次有帶藥品回來，伊認為是麻醉藥」（見93偵22097 號卷第
    15 頁）、 「伊這次沒有帶毒品，之前伊曾帶了2 次愷他
    命入境」（見原審訴字卷第11頁）等語。惟：
  1.被告甲○○被訴於93年2 月16日、3 月25日運輸第三級毒品
    進入臺灣部分（即原起訴部分）─
  被告於94年1 月12日偵訊、94年1 月12日及94年3 月25日以
    後之原審訊問則另供稱：「伊是帶香菇回來，沒有帶毒品」
    （見94偵緝137 號卷第9 頁）、「伊帶回來的是香菇，不是
    毒品，10月31日伊陪人家去，但未帶回東西」（見原審聲羈
    卷第3 頁）、「伊否認檢察官起訴的事實」（見原審訴字卷
    第27頁）等語。是被告甲○○是否有於93年2 月16日、3 月
    25日運輸第三級毒品愷他命進入臺灣，自難以被告甲○○上
    開反覆之供述為憑。
  證人楊盞於原審、本院分別證稱：「伊93年出國幾次，伊已
    經忘了，伊的頭腦記性不好，伊之前出國是和甲○○一起出
    去玩，只是這次作錯了」（見原審訴字卷第66頁）、「93年
    2 月16日伊與甲○○返國入境小港機場，並沒有夾帶愷他命
    ，只有93年10月28日這次去馬尼拉才有；93年3 月份出國那
    次，伊也沒有帶毒品入境；伊不知道甲○○93年2 月、3
    月出國那二次，有沒有帶毒品回國」（見本院卷第68、69
    頁）等語在卷。且對照被告甲○○與證人楊盞於93年間入出
    境資料結果：被告甲○○與楊盞於93年2 月14日搭乘NX-665
    號班機出境，被告甲○○與楊盞於同年月16日分別搭乘NX-6
    62號、NX-668號班機入境，二人入境之班機並不相同；被告
    甲○○於93年3 月23日搭乘NX-665號班機出境，於同年月25
    日搭乘NX-662號班機入境，而楊盞於此段期間並無入出境紀
    錄；楊盞於93年3 月27日搭乘NX-665號班機出境，於同年月
    29日搭乘NX-662號班機入境，被告甲○○於此段期間並無入
    出境紀錄，有被告甲○○與楊盞之入出境查詢結果表2紙 在
    卷可憑（見93偵22097 號卷第22頁，本院卷第61頁）。則依
    楊盞上開證述及上開入出境查詢結果表，均不足以證明被告
    甲○○有於93年2 月16日、3 月25日運輸第三級毒品愷他命
    進入臺灣之行為。
  公訴人所指被告甲○○於93年2 月16日、3 月25日運輸第三
    級毒品愷他命進入臺灣；惟該二次並未扣得愷他命，可佐證
    被告甲○○於警詢、偵訊或原審中所供「麻醉藥品」、「愷
    他命」確為第三級毒品愷他命，該二次亦未扣得任何可認被
    告甲○○有運輸第三級毒品愷他命之相關證物，可供佐證公
    訴人所認被告甲○○之自白為真。
  臺灣高雄地方法院93年度訴字第3147號楊盞刑事判決書認定
    之事實為：「楊盞與『阿弟仔』、王姓某不知名成年男子，
    共同於93年10月28日自菲律賓馬尼拉運輸第三級毒品愷他命
    3 包（驗後毛重共計2495.6公克）進入高雄小港國際機場」
    ，有該案判決書在卷可稽（見本院卷第48至50頁），並未認
    定楊盞有於93年2 月16日、3 月25日與被告甲○○共同運輸
    第三級毒品愷他命進入臺灣之犯行。自當亦無法據此認定被
    告甲○○有於93年2 月16日、3 月25日運輸第三級毒品進入
    臺灣之犯行。
  是綜上所述，被告甲○○之供述前後不一，且公訴人所舉事
    證，均不足以證明被告甲○○所供「運輸第三級毒品愷他命
    進入臺灣之自白」與事實相符，自難以推測或擬制之方法，
    認定被告甲○○有公訴人所指此部分犯行。此外，復查無其
    他積極證據足資證明被告甲○○有此部分犯行，此部分犯罪
    自屬不能證明。
  2.被告甲○○被訴於93年10月28日運輸第三級毒品進入臺灣部
    分（即追加起訴部分）─
  按追加起訴係就與已經起訴之案件無單一性不可分關係之相
    牽連犯罪（指刑事訴訟法第7 條所列案件），在原起訴案件
    第一審辯論終結前，加提獨立之新訴，俾與原起訴案件合併
    審判，以收訴訟經濟之效；追加起訴之目的乃為訴訟經濟，
    至於是否相牽連之案件，應從起訴形式上觀察，非以審理結
    果，其中一部分被訴犯罪事實不能證明，為不得追加起訴之
    根據（最高法院87年台上第540 號、90年度台上字第5899號
    判例（決）意旨參照）。又按起訴之程序違背規定者，應諭
    知不受理之判決，刑事訴訟法第303 條第1 款定有明文。
  本件檢察官追加起訴與原起訴之事實，行為人（共犯）均為
    被告甲○○、楊盞、「阿弟仔」、「王仔」，手法均為被告
    甲○○、楊盞受「阿弟仔」、「王仔」之託，從國外攜帶第
    三級毒品愷他命自高雄小港國際機場入境，並均係觸犯相同
    之運輸第三級毒品、私運管制物品進口等罪名，唯一不同者
    為犯罪時間，一於93年2 月16日、3 月25日，一於93年10月
    28日。惟從形式上觀察上開共犯結構、犯罪手法、所犯罪名
    、犯罪時間，自均屬在被告甲○○與楊盞、「阿弟仔」、「
    王仔」等人一個預定犯罪計劃（自國外輸入第三級毒品愷他
    命至臺灣）以內，出於主觀上始終同一犯意之進行，縱時間
    上有所間隔，仍在被告甲○○等人之一個預定犯罪計劃之內
    ，應認從形式上觀察，追加起訴之事實與原起訴之事實並無
    單一性不可分之關係。是本件追加起訴自與刑事訴訟法第7
    條規定有間，難認適法。
五、原審認被告甲○○被訴於93年2 月16日、3 月25日運輸第三
    級毒品進入臺灣部分，犯罪不能證明，而為無罪之諭知；就
    追加起訴於93年10月28日運輸第三級毒品進入臺灣部分，起
    訴之程序違背規定，而為不受理之諭知，經核於法均無不合
    。檢察官上訴意旨以被告甲○○與楊盞於93年10月間亦係同
    時出境，後再先後入境，認可為被告甲○○自白補強之證據
    ，及原審既認原起訴部分犯罪不能證明，又何以認定與追加
    起訴部分之犯罪手段、形態雷同，況二者相距已逾半年以上
    、被告甲○○又否認犯罪，何來概括犯意之有等語，指摘原
    判決不當。惟本院就證人楊盞之證述、入出境查詢結果表等
    ，均不足為被告甲○○有於93年2 月16日、3 月25日運輸第
    三級毒品愷他命進入臺灣認定之理由，業詳如前述，且追加
    起訴是否合法，應以追加起訴提起當時之形式觀察，判斷與
    原起事之事實有無單一性不可分之關係，是否符合刑事訴訟
    法第7 條規定，而非以法院審理結果─原起訴事實有罪或無
    罪
    ─為斷。是應認檢察官之上訴為無理由，應予駁回。
六、本院及原審就追加起訴被告甲○○於93年10月28日運輸第三
    級毒品進入臺灣部分，均未為實體判決，此部分仍應由檢察
    官依法偵辦，併此說明。
七、適用法律：刑事訴訟法第368 條。
本案經檢察官姜麗儒到庭執行職務。
中　　華　　民　　國　　94　　年　　11　　月　　10　　日
                  刑事第七庭    審判長法  官  莊飛宗
                                      法  官  黃三友
                                      法  官  曾逸誠
以上正本證明與原本無異。
如不服本判決應於收受本判決後10日內向本院提出上訴書狀，其
未敘述上訴理由者，並得於提起上訴後10日內向本院補提理由書
狀（均須按他造當事人之人數附繕本）「切勿逕送上級法院」。
中　　華　　民　　國　　94　　年　　11　　月　　10　　日
　　　　　　　　　　　　　　　　　　　書記官  郭蘭蕙
